最　高　行　政　法　院　判　決　　　　　　　　　　九十一年度判字第三○五號
　　原　　　告　美商．莫仕股份有限公司
　　代　表　人　乙○○○○○○.
　　訴訟代理人　陳長文　律師
　　　　　　　　甲○○　律師
　　　　　　　　蔣大中　律師
　　被　　　告　經濟部智慧財產局
　　代　表　人　陳明邦
右當事人間因新型專利異議事件，原告不服行政院中華民國八十九年二月十八日台八
十九訴字第○五○三一號再訴願決定，提起行政訴訟。本院判決如左：
　　主  文
原告之訴駁回。
訴訟費用由原告負擔。
　　事  實
緣本件關係人鴻海精密工業股份有限公司於八十四年十二月二十九日以其「板對板連
接器（一）」，向被告申請新型專利，經被告編為第00000000號審查，准予
專利。公告期間，原告以本案之特徵於申請前已見於美國第0000000號專利案
（以下稱引證一）及第0000000號專利案（以下稱引證二），不具新穎性，且
僅係形狀構造之等效改變，亦不具進步性，有違專利法第九十七條、修正前專利法第
九十八條第一項第一款及第二項規定等語，對之提起異議。案經被告審查，為「本案
異議不成立。」之審定，發給八十七年十二月二十二日台專（判）○五○三一字第一
四六八五五號專利異議審定書。原告不服，提起訴願、再訴願，遞遭決定駁回，遂提
起本件行政訴訟。茲摘兩造訴辯意旨於次：
原告起訴意旨及補充理由略謂：一、新型專利申請案是否得准予專利，除依專利法第
九十七條至九十九條規定參照「專利審查基準」外，當依「申請專利範圍」中所載之
具體內容進行審查，始符合法制。原告引據引證案一與引證案二（分別為民國八十三
年五月十日公告之美國第5,310,357 號專利及民國八十一年十二月一日公告之美國第
5,167,528 號專利，對關係人鴻海公司所暫准之新型專利提出異議，認為其不符修正
前專利法第九十八條之相關規定而不應獲准新型專利，然被告、及其上級機關之經濟
部訴願委員會、行政院訴願委員會等卻一再引用「非申請專利範圍」之界定內容，執
為判斷其專利性之依據，並因而認為各引證案資料不足以證明被異議案不具新穎性、
進步性，彼等處分實有違法不當之處，有損法紀。茲謹申述其違法不當之內容如次。
一、原處分之違法不當：(一)異議審定理由稱「引證案一之保持部所形成之突出弧狀，
主要係作為掣鎖作用，防止兩連接器分離，與本案（被異議案）之彎曲部用以順著另
一端子之傾斜抵接部前進，不致損壓到端子，在形狀、作用上仍有差異」。惟就有關
該端子之構造而言，在本案中之界定係「一端延伸出彎曲部，收容在二凸出側壁之間
，另一端形成雙Ｌ形端子腳」，其無所謂「用以順著另一端子之傾斜抵接部前進」之
界定用語。因此，被告認為引證案一與本案仍有差異，顯係未就「申請專利範圍」所
載新型進行審查之結果，而有違法不當之實。更何況，引證案一之突出弧狀，除了係
一彎曲部外（亦即揭露了本案所界定之「一端延伸出彎曲部，」），並如引證一之圖
五標號Ａ所指附近所示，在連接器124插入連接器136時，確實亦有可順著另一端子之
抵接部前進之效。因此，被告之前述認事用法除了違法不當之外，顯然亦有認識不清
而失公正客觀之嫌。(二)在同理由另稱：「引證案一之肘彎部分亦未與端子本身構成本
案雙Ｌ型結構，並未具有本案避免挫曲、防止焊錫流入之功能」。惟引證案一之圖五
所示，所揭端子120之相反於保持部之另一端（亦即相當於標號118箭號所指附近）確
實呈一雙Ｌ形狀，被告卻視而不見，而認為引證案一未揭露被異議之思想。被告顯然
未就申請專利範圍之界定內容，審酌習知技術揭露而有違法不當外，其處分內容亦因
忽略事實而失之偏頗。二、訴願決定違法不當之處：(一)原告之訴願理由指陳原處分之
不當後，訴願決定稱：「在端子之一端延伸出弧狀保持部，由其說明書可知該保持部
係作為掣鎖作用」。惟此與被告有相同之違誤，亦即未就申請專利範圍之界定進行比
對。事實上，如專利法第九十七條所定，在新型專利係謂對物品之形狀、構造或裝置
之創作或改良之下，本案所界定的既然是「其中一端設彎曲部」，且引證案一亦確實
有一形如彎曲部之弧狀保持部，本案之是項界定顯然不具新穎性。再者，引證案一之
保持部雖有掣鎖作用，然其確實亦有達成順進之功能，此點在原告之訴願理由中亦已
予以強調，經濟部訴願委員會卻仍未詳加審究，實難脫忽略事實而流於偏袒之嫌。(二)
訴願決定稱：「引證一之圖二之端子彎折處尤較圖六、七不明顯，且無具體事實證明
其功能」。惟在引證案一所揭圖二係該項專利案中之習知技術，在圖六、七已揭露一
比該習知技術所揭構形還明顯之重者之下，此一「舉輕略重」之認事用法，實令人匪
夷所思，自難謂妥當。即便就事實而言，該彎曲形狀具有順進之功能乃此技藝人士顯
而易知之物理現象，應無須再以具體事實證明其功能。此足見訴願決定之謬誤。(三)訴
願決定稱：「圖五之肘彎部分118 與系爭案雙Ｌ形端子腳在整體端子之組成，及與貫
孔之配合，屬不同之整體構造及空間組合，故引證案一端子之形狀及作用與系爭案為
雙Ｌ形且有三處彎曲之端子不同．．．」。惟承前所述，本案所界定之「新型」係指
「端子之一端延伸出彎曲部，收容在二凸出側壁之間，另一端則形成雙Ｌ形端子腳，
並由上述貫孔延伸而出」。前述所謂「整體端子之組成．．．」等語，顯然超脫申請
專利範圍所界定之「新型」，其明顯有未就申請專利範圍之界定內容進行專利要件比
對之違法不當。(四)在訴願決定書稱：「在引證案一第七圖中端子118之倒刺156係從側
方固定於塑膠本體，將增加端子間之距離，亦即增加連接器之體積．．．，而系爭案
第三圖端子２之倒刺係從前方固定於塑膠本體，不會增加端子間之距離．．．」。惟
，本案不論在申請專利範圍第一項或其它任何依附項，並無所謂倒刺從何方固定於塑
膠本體之界定，此顯然又係一未就申請專利範圍之界定內容進行專利要件比對之違法
不當。(五)訴願決定稱：「系爭案第七圖之端子４之一端幾乎成直線，不致於增加連接
器之體積」。同樣地，此亦非申請專利範圍所界定之「新型」之特徵，此無非又係未
就申請專利範圍之界定內容進行專利要件比對之違法不當。(六)至於其它所謂「組合型
態一節已無爭執，無庸再論」等語，申請人俱詳明陳述於再訴願理由，茲不另行贅述
。綜言之，針對原處分之違法不當，原告雖於訴願理由依法具體陳述，訴願決定不僅
未依法予以糾正，反而一再引論失據，實屬違誤。三、再訴願決定違法不當之處：(一)
再訴願決定稱：「所訴本案之倒刺從側方改為前方，不具進步性云云，並不可採」。
惟，倒刺只是一個小凸塊，更何況設在側方時，將位於一與端子間之間隔方向相垂直
之方向，訴願決定所言會增加端子間之距離一詞顯然於事實不符，且無功效之增進，
自無進步性可言，因而再訴願決定逕認「不可採」顯為無理由。(二)再訴願決定稱：「
引證案一專利說明書並未說明具有防止焊錫流入及避免挫曲現象之發生之功效，所訴
引證一彎曲部之另一端上亦設有雙Ｌ形部，有防止焊錫流入之功能云云，並非事實」
。惟，引證一雖未於其說明中陳明其具有防止焊錫流入及避免挫曲現象發生之功效，
但在其所揭構造同於本案之雙Ｌ形構造，且就熟於此技人士一看便知其具有此項功效
之下，該功效自不應被無端漠視。再者，如「專利審查基準」第2-3-6 頁第３點所述
：「不得僅以新型說明中所載之新型創作目的、功效、據以認定請求項所載新型而作
為審查對象」、「不得無視於請求項所載新型之存在」，據此，既然請求項所載新型
係「另一端設有雙Ｌ形端子腳」，而引證案一之雙Ｌ形腳顯已揭露該項特徵而使其不
具有可專利性。(三)再訴願決定稱：「引證二之端子係使用凸點固定於本體，因端子很
薄不易沖出具有直角之凸點，引證二端子之圓弧狀凸點，不易穩固固定於本體內．．
．」。惟，倒刺並非特徵所在，前述論述顯然亦有未就申請專利範圍所界定之新型進
行審理之違法不當。四、針對被告於本案答辯之理由二稱「本案之申請專利範圍中已
指明端子之一端延伸出彎曲部，本案審查自應就此彎曲部結構加以論就比較，並予指
出其作用標的及達成功效，原處分審定絕非節外生枝。」，謹提出以下之反駁理由：
(一)被告所稱就彎曲部結構論就作用標的及達成功效，應係指異議審定理由所稱「引證
案一之保持部所形成之突出弧狀，主要係作為掣鎖作用，防止兩連接器分離，與本案
（被異議案）之彎曲部用以順著另一端子之傾斜抵接部前進，不致損壓到端子，在形
狀、作用上仍有差異」。(二)被告顯然認為被異議案之彎曲部之作用標的及達成功效須
藉由所謂之另一端子之傾斜抵接部而達成。換言之，未明示於申請專利範圍內之該另
一端子勢將列為本案之一必要構成元件。依據專利法第二十二條第四項明定「申請專
利範圍，應具體指明申請專利之標的、技術內容及特點。」，專利法施行細則第十六
條第二項亦明定「獨立項應載明申請專利之標的、構成及其實施之必要技術內容、特
點。」被告在民國八十九年元月出版之「專利審查基準」亦特別針對上述之專利法施
行細則第十六條第二項提出更明確之說明，在第1-3-12頁中指出「申請專利發明之技
術內容上解決問題點所採的手段及手段間之結合關係、作用關係亦為『構成及其實施
之必要』。對機械、電路發明，解決問題點所採的手段而成的構成，有構件、元件。
至於該等手段間的結合、作用關係，則指實施該等構成之構件間之位置、安裝狀態等
或構成電路之各元件間之連接、作用關係，使其達成應具的功效。」。(三)如前所述，
本案之申請專利範圍之獨立項既未包含實施時之所有必要構成元件（亦即上述之「另
一端子」），又未能具體明示解決問題點所採的手段及手段間之結合關係和作用關係
，且實施該等構成之構件間之位置、安裝狀態及各元件間之連接關係又無具體之交待
，顯然已違反專利法第二十二條第四項、專利法施行細則第十六條第二項及該被告自
訂的「專利審查基準」之規定。該本案之申請專利範圍充滿未明確定義之元件及未明
確定義之功能，原本即不應被核准專利。而被告不但不自我檢討，反而一再引用說明
書之內容扭曲申請專利範圍之意義，意圖掩飾當初審查時之草率。(四)在前述之「專利
審查基準」第2-3-6 頁第三項明定「對申請專利新型之認定，應依申請專利範圍之『
請求項所載新型』之內容為之」，第2-3-7 頁第二段明定「申請人應從『新型說明』
中所揭示之『新型』，依自己之判斷，於申請專利範圍之獨立項中，記載其所欲申請
專利之新型，以便明確的表示其所欲申請專之新型」、「因此，應尊重申請人依其自
己意思之記載，以判斷申請專利範圍中之各獨立項所記載之新型。此時，雖可參酌新
型說明及圖式之記載，以判斷獨立項之新型，但判斷時不得逕以新型說明中有記載而
未記載於申請專利範圍中之其它新型，來判斷該獨立項之新型」。據此，顯見一新型
專利申請案是否得准予專利，除依專利法第九十七條至九十九條之規定參照「專利審
查基準」外，當依「申請專利範圍」中所載之具體內容進行審查，始符合法制。(五)原
告引據引證一與引證二，對關係人鴻海公司所暫准之新型專利提出異議，認為其不符
修正前專利法第九十八條之相關規定而不應獲准新型專利，然被告及其上級機關之經
濟部訴願委員會、行政院訴願委員會等卻一再引用「非申請專利範圍圍」之界定內容
，執為判斷其專利性之依據，並因而認為各引證案資料不足以證明本案不具新穎性、
進步性、彼等處分實有違法不當之處，致有損法紀。五、針對被告於本案答辯理由稱
「引證一之圖七之標號150 之結構係作為掣鎖作用，避免兩連接器分離，與本案之彎
曲部用以順著另一端子傾斜抵接部前進，避免損壓到端子，防止挫屈，屬不同形狀與
作用。」，謹提出以下之反駁理由：(一)被告此項辯解理由根本不存在於本案之申請專
利範圍內，除非本案將該所謂另一端子之結構、和其他元件之連接方式列入申請專利
範圍內，上述理由根本不能作為論列本案之技術特徵所在。因此，被告之認事用法顯
然違法不當。(二)在引證一之圖七中，彎曲部150 之其中一功能係作為掣鎖作用，但這
並不表示該彎曲部150就不具備其他的功能。由圖七中可清楚看出，當下方端子118以
相反方向接觸上方端子130時，彎曲部150將首先接觸上方端子130之傾斜抵接部180，
且順著該傾斜抵接部180而前進。因該傾斜抵接部180為一彈性機構，因此在前進過程
中可避免損壓到該端子。顯然，引證一亦已完全揭露本案之技術內容。(三)由另一角度
而言，亦可將引證一之圖七之上方端子130之標號182位置視為一彎曲部，而在上方端
子130和下方端子118接觸時，該彎曲部182可順著下方端子118之傾斜抵接部148 前進
，亦可避免損壓到該端子。由於上方端子130和下方端子118之功能具有對稱性，因此
將上方端子130之部分構件型態和下方端子118之部分構件型態予以互換，乃是熟悉該
項技藝者所能輕易完成者。經由將該彎曲部182由該上方端子130移至該下方端子 118
，且將該傾斜抵接部148由該下方端子118移至該上方端子130 後，其結構將完全等同
於本案之下方端子2之彎曲部23及上方端子4之傾斜抵接部43，該本案缺乏進步性自是
不爭的事實，應予以撤銷該暫准專利。六、針對被告之答辯書理由稱「引證一之圖五
之標號118 只是代表端子整體，並無具體指明具有本案雙Ｌ形狀及防銲錫流入之功能
。」，謹提出以下之反駁理由：(一)為便於鈞院判明，原告將引證一之圖五之標號 118
附件進一步標號，以方便解釋清楚。其中可以很清楚地發現，在下方端子118 之標號
90位置有一彎折點，在標號91位置有一彎折點，且在標號92位置有另一彎折點。經由
該三個彎折點，一雙Ｌ形狀確實被形成以防止銲錫流入。對此結果，原告已於行政救
濟過程多次主張，但被告竟然均識而不見，顯有有失公正客觀之嫌。七、針對被告之
答辯理由稱「原告執意認定引證一具有彎曲部之弧狀保持部，並無具體佐證，僅憑個
人主觀臆斷；．．．本案為一整體組合結構，本即不應任意枝節比較；．．．倒刺方
向及端子型態；．．．原告並無具體佐證，又執意認定引證一具有雙Ｌ形構造，均屬
原告個人主觀臆斷。」，謹提出以下之反駁理由：(一)引證一具有彎曲部之事實已釋明
於前，亦釋明該彎曲部可經由簡單置換上方端子130之彎曲部182至下方端子118 而得
，且該置換為熟悉該項技術者所能輕易完成。(二)所謂「本案為一整體組合結構，本即
不應任意枝節比較」，該論點實是不知所云。如前述之專利法第二十二條第四項、專
利法施行細則第十六條第二項及該被告自訂的「專利審查基準」中均定義申請專利範
圍應載明申請專利之必要構成元件及其實施之必要技術內容、特點。該構成元件又依
置換可能性及置換容易性而衍生出相關的均等物，此即為該被告自訂的「專利侵害鑑
定基準」中之「全要件元件比對」及「均等理論」之基本常識。由上可見，該被告之
理由實無足取。(三)所謂「倒刺方向及端子型態」，該論點並不在本案之申請專利範圍
內。除非本案將該倒刺方向及端子型態列入申請專利範圍內，上述理由根本不能作為
論列本案之技術特徵所在。因此，被告之認事用法顯然違法不當。此外，引證一之圖
七之端子156 位置亦揭示一倒刺，實質等同於本案之技術內容。(四)所謂「原告並無具
體佐證，又執意認定引證一具有雙Ｌ形構造，均屬原告個人主觀臆斷。」云云，然引
證一確具有雙Ｌ形構造之事實已明綦詳。八、本件各行政機關之處分確有違法不當
之處：綜上所述，本件各行政機關之處分及決定顯然在新型專利之判斷基準上有嚴重
之誤解，且背離「專利審查基準」。按申請專利範圍之目的在於明定其權利範圍，且
該範圍為日後作為可專利性之判斷、專利權之效力範圍等判斷基礎。倘在判斷其可專
利性時不以該申請專利範圍所載要件為準進行審理，而以實施例或圖式所揭包括非必
要條件之小範圍執為判斷依據，然在以後其主張其權利範圍時，卻允許其透過申請專
利範圍所載界定，而以包含最少要件之大範圍為準進行圈劃、界定，此除了明顯違反
專利法及「專利審查基準」外，亦顯然有失衡平，且將造成大眾權益之受損。換言之
，任何雖與其實施例不同，但具有其申請專利範圍所界定最少要件之任何連接器，都
將因落入其字面範圍而有侵害之嫌，進而導致權利範圍之不確定性及不當擴大。職是
，請求判決將原處分、訴願決定、以及再訴願決定均予撤銷，並飭令被告另為適法之
處分等語。
被告答辯意旨略謂：一、原告主張本案之端子彎曲部結構並未就申請專利範圍所載內
容審查，況引證一之圖五標號Ａ已有順著抵接部前進之效，且標號118 附近呈一雙Ｌ
形狀，原處分顯違法不當等語。惟本案之申請專利範圍中已指明端子之一端延伸出彎
曲部，本案審查自應就此彎曲部結構加以論究比較，並予指出其作用標的及達成功效
，原處分審定理由絕非節外生枝，原告實不須故作誤導混淆。另引證一（即美國第0
000000號專利案）圖五之標號Ａ（事實上係代表一角度），即引證一圖七之標
號 150，引證一說明書中已指出該處結構係作為掣鎖作用，避免兩連接器分離，與本
案彎曲部用以順著另一端子傾斜抵接部前進，避免損壓到端子，防止挫曲，屬不同形
狀與作用，而引證一圖五之標號118 更只是代表端子整體，並無具體指明具有系爭案
雙Ｌ形狀及防止焊錫流入之功能，故原告所指均與事實不符，無從憑採。二、原告另
主張，訴願決定忽略事實，舉輕略重，未就本案界定內容比對，顯違法不當；再訴願
決定仍藐視事實，對倒刺之認定顯無理由，引證一之功效一看便知，且亦未對本案之
界定內容內作比對；本案之判斷基準有嚴重誤解，明顯違反相關規定，造成大眾權益
受損等語。惟原告執意認定引證一具有彎曲部之弧狀保持部，此等並無具體佐證，只
憑其個人主觀臆斷，顯不足憑採；而本案為一整體組合構造，本即不應任意枝解比較
，且對本案作分解比較，才真正為未就申請專利範圍所界定內容比對，至於訴願決定
指出引證一之圖二、倒刺方向及端子型態，固非關原處分理由及申請專利範圍界定內
容，然此等均對審定理由無實質影響，且為輔助說明性質；而原告既稱倒刺無關本案
界定內容，再訴願決定對倒刺之認定對本案審定無實質影響；另原告並無具體佐證，
又執意認定引證一具有雙Ｌ形構造，此等已如前述，均屬原告個人之主觀臆測，並不
足憑採；原告既無法證明引證一具有本案特徵，復以「一看便知」一言以蓋之，其認
定過程自屬草率，不具公信，是以原告所訴依據，顯皆已偏離事實。故本案審定當無
違反專利法及專利審查基準規定，原告所訴，殊非足採。綜上所述，被告原處分並無
違法，請駁回原告之訴等語。
　　理  由
按稱新型者，謂對物品之形狀、構造或裝置之創作或改良，為專利法第九十七條所規
定。又公告中之新型，任何人認有違反專利法第九十七條至第九十九條規定而向專利
專責機關提起異議者，依同法第一百零二條第一項規定，除應備具異議書外，並應附
具證明文件；從而有無違反專利法規定之情事，依法應由異議人附具證據供查。本件
關係人鴻海精密工業股份有限公司於八十四年十二月二十九日以其「板對板連接器（
一）」係包含：本體，具有一底部，底部沿縱長方向設一中央壁，中央壁至少一側設
有複數個凸出側壁，凸出側壁與中央壁之縱長方向互為垂直，底部在凸出側壁間開設
有貫孔；端子，為長條形，設置於該等凸出側壁之間，端子中央連設有倒刺卡固於該
等凸出側壁，端子之一端延伸出彎曲部收容在二凸出側壁之間，另一端則形成雙Ｌ形
端子腳由貫孔延伸而出等情，向被告申請新型專利，經被告編為第00000000
號審查，准予專利。公告期間，原告以本案之特徵於申請前已見於美國第00000
00號專利案及第0000000號專利案，不具新穎性，且僅係形狀構造之等效改
變，亦不具進步性，有違專利法第九十七條、修正前專利法第九十八條第一項第一款
及第二項規定等語，對之提起異議。案經被告審查，為「本案異議不成立。」之審定
，發給八十七年十二月二十二日台專（判）○五○三一字第一四六八五五號專利異議
審定書。原告不服，乃循序提起本件行政訴訟，主張如事實欄所載。經查：（一）、
本件被告以引證一之連接器包含一本體及多數端子，本體具有底部與中央壁，中央壁
側面設有複數個垂直凸出之凸出側壁，底部之凸出側壁間設有貫孔；端子設置於凸出
側壁之間，中央設有倒刺，端子之一端為一保持部，另一端則形成肘彎部分。引證三
主要在說明書第十八圖顯示，連接器本體四邊形成無蓋之長方形盒子。引證一雖設有
本體、中央壁、凸出側壁及端子、倒刺等結構組合，惟引證一之保持部所形成之突出
弧狀，主要係作為掣鎖作用，防止兩連接器分離，與本案之彎曲部用以順著另一端子
之傾斜抵接部推進，不致損壓到端子，在形狀、作用上仍有差異；引證一之肘彎部分
亦未與端子本身構成本案雙Ｌ形結構形態，並未具有本案避免挫曲、防止焊錫流入之
功能，引證一與本案為不同之構造組合與技術運用。引證二亦未具有本案之端子構造
與組合形態，至於本體形成如無蓋之長方形盒子，此乃本案之附屬部分結構，附屬部
分結構並不宜單獨論究，引證二與本案亦屬不同之構造組合與技術運用。引證一、二
尚不足以證明本案不具新穎性及進步性，本案無違專利法第九十七條、修正前專利法
第九十八條第一項第一款及第二項規定，乃為「本案異議不成立。」之審定。（二）
、原告主張引證一已揭露本案之雙Ｌ型構造在先，原處分、訴願決定及再訴願決定均
係為就申請專利範圍之界定內容進行專利要件比對，違法不當，又引證一圖二、六、
七已揭示本案之端子之一端延伸出彎曲部收容在二凸出側壁間之特徵，圖五顯示端子
之倒刺下方部位呈一雙Ｌ形狀，具防止焊錫流入功能乃該等構件必具有之效果，為習
於此技藝之人士所熟知。又其因疏失漏未標註引證一圖六標號，然由圖式可看出其中
央壁之端部具切斜邊及Ｌ形導槽之構造等語。惟本案端子為雙Ｌ形且有三處彎曲，其
可在貫孔上方二凸出側壁之間形成阻隔，防止在銲接過程中助銲劑因毛細現象上升而
侵入至彎區部，又本案具有三處彎折點具彈性，不會發生挫曲現象，而引證一端子之
一端延伸出突出弧狀之保持部，由其說明書可知該保持部係作為掣鎖作用，以防止兩
連接器分離，未明確說明其具有防止銲錫流入及避免挫曲現象發生之功效，兩者有別
。引證二亦未具有本案之端子構造與組合形態，至於本體形成如無蓋之長方形盒子，
此乃本案之附屬部分結構，附屬部分結構並不宜單獨論究，引證二與本案亦屬不同之
構造組合與技術運用。又訴願決定雖提及引證一圖二、倒刺方向及端子狀態固非關於
原處分理由及申請專利範圍界定內容，以及再訴願決定論及倒刺，但對本案審定尚無
實質影響。（三）、綜上所述，引證資料尚不足以證明本案違反專利法第九十七條、
修正前專利法第九十八條第一項第一款及第二項之規定。矧且本件事證業據訴願機關
經濟部於一再訴願程序中，曾先後送請工業技術研究院機械工業研究所，基於其專業
知能提供審查意見，均認本案符合新型專利要件，原處分並無違誤在案，有該研究所
八十八年六月四日（八八）工研機審字第○六六九號函及八十八年九月三十日（八八
）工研機審字第一一一八號函所附意見書附於訴願卷可稽。按其所提供意見，客觀公
正，自堪採憑。原告所訴各節核屬其主觀之見，尚非可採。是被告為本件異議不成立
之審定，核無違誤，一再訴願決定遞予維持，俱無不合。原告仍執前詞爭訟，其訴為
無理由，應予駁回。
據上論結，本件原告之訴為無理由，爰依行政訴訟法施行法第二條、行政訴訟法第九
十八條第三項前段，判決如主文。
中　　華　　民　　國　　九十一　　　年　　 二 　　　　月　　二十一　　　日
                    最 高 行 政 法 院  第 三 庭
                                審 判 長 法  官　　　葉　振　權
                                         法  官      鄭  淑  貞
                                         法  官　　　吳　錦　龍
                                         法  官　　　劉　鑫　楨
                                         法  官　　　吳　明　鴻
右  正  本  證  明  與  原  本  無  異
　　　　　　　　　　　　　　　　　　　　 法院書記官　陳  盛  信
中　　華　　民　　國　　九十一　　　年　　　二　　　　月　　二十二　　　日
